臺灣桃園地方法院民事判決　　　　　　　 96年度訴字第460號
原　　　告　乙○○○
　　　　　　　　　　　　弄5號.
被　　　告　甲○○
上列當事人間請求損害賠償事件，經本院刑事庭以95年度壢交附
字第72號刑事附帶民事訴訟裁定移送前來，於民國96年6 月5 日
辯論終結，本院判決如下：
    主  文
被告應給付原告新台幣貳拾萬柒仟玖佰玖拾元及自民國95年8 月
3 日起至清償日止，按週年利率5%計算之利息。
原告其餘之訴駁回。
訴訟費用由被告負擔五分之二，餘由原告負擔。
本判決第一項原告得假執行；但被告如以新台幣貳拾萬柒仟玖佰
玖拾元預供擔保，免為假執行。
原告其餘假執行之聲請駁回。
    事  實
甲、原告方面：
一、聲明：
  (一)被告應給付原告新台幣（下同）507,710 元，及自起訴狀繕
    本送達翌日起至清償日止，按週年利率5%計算之利息。
  (二)願供擔保請准宣告假執行。
二、陳述：
  (一)被告於民國95年2 月28日下午2 時55分許，駕駛車號9910-K
    A 號自用小客車，沿桃園縣龍潭鄉○○路○○段355 巷往中
    興路方向行駛，途經同巷9 號前，應注意車前狀況，並隨時
    採取必要之安全措施，依當時情況並無不能注意之情事，竟
    疏未注意，撞及推著手推車行走在前方之原告，致原告倒地
    ，受有右大腿股骨上踝骨折及右肩挫傷等傷害，經警察到場
    處理，對被告進行呼氣酒精測試，結果其酒後酒精濃度達每
    公升0.99毫克，被告所涉過失傷害之刑事責任，經臺灣桃園
    地方法院檢察署（下稱桃園地檢署）檢察官以95年度偵字第
    7001號聲請簡易判決處刑在案。
  (二)因被告駕駛過失致原告之身體受到傷害，原告自得依民法侵
    權行為之法律關係訴請被告賠償下列損害：
  (1)醫療費用：原告計支出27,890元。
  (2)看護費用：原告於發生事故受傷後住院期間，因傷無法自理
    生活，由原告女兒吳曾麗玲及訴外人江菊英照顧生活起居，
    吳曾麗玲在原告95年2 月28日至3 月20日住院期間擔任看護
    共7 日，以每日2,200 元計算看護費用共15,400元；而江菊
    英自95年3 月4 日早上8 時至同年月6 日早上8 時看護2 日
    ，計4,400 元，故二者合計共19,800元。
  (3)增加生活上需要之費用：原告因本次車禍受傷，返家休養，
    因家住一樓，為維護個人隱私，避免鄰居經過看見原告受傷
    之狀況，乃購置屏風一座遮掩，支出2,100 元，另因原告無
    法行走，為復健及調養身體所需，購置輪椅、助行器及鈣片
    ，計支出6,300 元，因此共支出8,400 元。
  (4)工作收入損失：原告平日係以資源回收為生，按醫生囑咐，
    原告受傷後要完全康復需一年之時間，且必須持續追蹤治療
    ，因此原告至少一年內無法工作，故以基本工資每月15,840
    元計算，請求一年期間未能工作所受之損害賠償共190,080
    元。
  (5)精神慰撫金：原告因受傷嚴重，不但肉體飽受折磨，生活起
    居大為不便，令原告感到無比痛苦，為此，請求261,540 元
    之精神慰撫金。
三、證據：提出桃園地檢署95年度偵字第7001號聲請簡易判決處
    刑書、國軍桃園總醫院及國軍八０四總醫院診斷證明書、醫
    療費用收據、看護費用收據、購置屏風收據、購置骨科輪椅
    、鈣片及助行器發票等影本各一份為證。
乙、被告方面：被告未於言詞辯論期日到場，亦未提出書狀作何
    聲明或陳述。
丙、本院依職權調取桃園地檢署95年度偵字第7001號偵查卷及本
    院95年度壢交簡字第1133號刑事卷供參考。
    理  由
一、本件被告未於言詞辯論期日到場，核無民事訴訟法第386 條
    各款所列情形，依原告聲請，由其一造辯論而為判決。
二、原告主張被告於95年2 月28日下午2 時55分許，於酒後呼氣
    酒精濃度已達每公升0.99毫克之下，仍駕駛自用小客車行經
    桃園縣龍潭鄉○○路○○段355 巷9 號前，因疏未注意車前
    狀況，而撞及推著手推車行走在前方之原告，致原告受到右
    大腿股骨上踝骨折及右肩挫傷等傷害，被告所涉過失傷害犯
    行，經本院刑事庭以95年度壢交簡字第1133號刑事判決有罪
    確定，有刑事判決書及本院95年度壢交簡字第1133號刑事卷
    宗等可參，被告未到場爭執，亦未提出任何書狀做何答辯，
    堪信原告之主張為真。
三、按因故意或過失，不法侵害他人之權利者，負損害賠償責任
    。汽車、機車或其他非依軌道行駛之動力車輛，在使用中加
    損害於他人者，駕駛人應賠償因此所生之損害。但於防止損
    害之發生，已盡相當之注意者，不在此限。不法侵害他人之
    身體者，對於被害人因此減少勞動能力，或增加生活上之需
    要時，應負損害賠償責任。不法侵害他人之身體者，被害人
    雖非財產上之損害，亦得請求賠償相當之金額。民法第184
    條第1 項前段、第191 條之2 、第193 條第1 項、第195 條
    第1 項前段分別定有明文。被告駕駛汽車不慎撞及原告，造
    成原告受有右大腿股骨上踝骨折及右肩挫傷等傷害，被告自
    應就其過失侵權行為，對原告負損害賠償責任。惟原告請求
    被告賠償之各項金額，是否均應允許，則審酌如下：
  (一)醫療費用：原告主張受傷後至醫院治療，支付醫療費27,890
    元，有醫療費用之收據可參，核其各項支付，均屬醫療上所
    必要，是原告請求被告賠償27,890元之醫療費用，應予准許
    。
  (二)看護費用：原告主張受傷後住院期間由女兒吳曾麗玲及訴外
    人江菊英照顧生活起居，吳曾麗玲自95年2 月28日至3 月20
    日之期間內看護7 日、江菊英於95年3 月4 日至同年月6 日
    看護2 日，以每日2,200 元計算看護費，被告應賠償19,800
    元。查原告所受傷害為右大腿股骨上踝骨折及右肩挫傷，故
    其住院期間，顯有由他人照顧日常生活起居之必要，而原告
    確實請人看護，有看護費之收據可參，故原告請求19,800元
    之看護費，應予允許。
  (三)增加生活上需要之費用：原告稱因車禍受傷，支出購買屏風
    、輪椅、助行器及鈣片等共8,400 元。查原告購買輪椅、助
    行器及鈣片共支出6,300 元，因均屬復健所需，故應予允許
    ；惟原告購買屏風一座支出2,100 元，因僅是原告所述不願
    鄰居看到其有受傷而購置，而衡之一般人之觀念，因故受傷
    並非可恥之事，顯無怕人看見而購置屏風之必要，故原告購
    買屏風，並非受傷而必需增加之生活費用，不應允許，是原
    告此部分可請求之金額為6,300 元，逾此範圍之請求，應予
    駁回。
  (四)工作所得損失：原告主張伊平日以資源回收業為生，受傷後
    ，按醫生囑咐完全康復需一年，因此至少一年內無法工作，
    依基本工資每月15,840元計算，請求一年期間之停業損失共
    190,080 元。查原告雖稱因受傷有一年無法工作，然未能舉
    證以實其說，惟法院為判決時，應斟酌全辯論意旨及調查證
    據之結果，依自由心證判斷事實之真偽。但別有規定者，不
    在此限。當事人已證明受有損害而不能證明其數額或證明顯
    有重大困難者，法院應審酌一切情況，依所得心證定其數額
    。民事訴訟法第222 條第1 、2 項定有明文，是原告雖未能
    提出醫院之鑑定證明文件，但本院依上開法律規定，審酌原
    告因本件車禍所受傷害為右大腿股骨上踝骨折及右肩挫傷，
    衡諸一般常人，受到上開傷害之人，顯然無法於短期內即可
    恢復正常工作，是以原告所受之傷害程度，及原告係38年7
    月14日出生，受傷時為57歲，衡之一般人，受到上開傷害後
    人體所須自然康復期間而言，應以6 個月之期間為無法恢復
    正常工作之期間始為合理，故以6 個月之期間，為原告因車
    禍受傷無法工作之期間，又原告自承平日從事資源回收，每
    日收入約200 元至300 元左右（見本院96年6 月5 日言詞辯
    論期日筆錄），是原告因本件車禍之發生致減少工作收入之
    損失為54,000元（300 元×30日×6 個月＝54,000元）；原
    告逾此範圍之請求，應予駁回。
  (五)精神慰撫金部分：按關於慰撫金之多寡，應以被害人精神上
    所受之苦痛為準據，亦應審酌被害人之地位、家況及加害人
    之地位，俾資為審判之依據，故應就兩造之身分、職業、教
    育程度、財產及經濟狀況，用以判斷非財產上損害之慰撫金
    數額（最高法院48年度台上字第1982號判例、86年度台上字
    第511 號判決參照）。本件原告因被告之過失傷害行為，受
    有右大腿股骨上踝骨折及右肩挫傷等傷害，可見原告之肉體
    確實受痛苦，而其精神上因此受到痛苦，亦屬必然，但衡諸
    兩造之經濟情況、社會地位及資力等情論之，本院認原告請
    求被告賠償100,000 元之精神慰撫金為適當，故原告逾此數
    額之慰撫金請求，應予駁回。
  (六)綜上，原告可得請求被告賠償之金額共計207,990 元（即醫
    療費27,890元＋看護費19,800元＋增加生活所需費用6,300
    元＋工作損失54,000元＋精神慰撫金100,000 元＝207,990
    元）。
四、綜上論述，原告依侵權行為之法律關係，請求被告賠償207,
    990 元及自本件起訴狀繕本送達被告之翌日即95年8 月3 日
    起至清償日止，按週年利率5%計算之利息，為有理由，應予
    准許；原告逾此範圍之請求，為無理由，應予駁回。
五、本件原告勝訴部分，判決所命被告應為給付之金額未逾50萬
    元，依民事訴訟法第389 條第1 項第5 款規定，法院應依職
    權宣告假執行，又被告雖未陳明願供擔保聲請免為假執行，
    惟本院認本件判決係命被告為金錢之給付，被告如能預供擔
    保免為假執行，對兩造並無不利之情事，故依職權併予宣告
    被告預供如主文第4 項所示金額後，得免為假執行。另原告
    其餘假執行之聲請，因該部分訴之駁回而失所附麗，則應予
    駁回。
六、原告其餘攻擊方法經審酌後，認與本件判決之結果無涉，爰
    無一一論述之必要，併此敘明。
七、結論：本件原告之訴為一部有理由，一部無理由，依民事訴
    訟法第385 條第1 項前段、第79條、第389 條第1 項第5 款
    、第392 條第2 項，判決如主文。
中　　華　　民　　國　　96　　年　　6 　　月　　20　　日
                  民事第三庭    法　官　潘進柳
以上正本係照原本作成
如對本判決上訴，須於判決送達後20日內向本院提出上訴狀
中　　華　　民　　國　　96　　年　　6 　　月　　20　　日
                                書記官　李麗娟
